臺灣彰化地方法院員林簡易庭民事判決
110年度員簡字第227號
原      告  張峻綱


被      告  許榮龍
上列當事人間請求給付票款事件，本院於民國110年10月19日言
詞辯論終結，判決如下：
    主      文
被告應給付原告新臺幣陸拾貳萬柒仟元，及按附表所示各票面金
額，分別自附表所示提示日起至清償日止，按週年利率百分之五
計算之利息。
原告其餘之訴駁回。
訴訟費用新臺幣陸仟捌佰參拾元由被告負擔。
本判決原告勝訴部分得假執行。
    事實及理由
一、原告主張：
(一)原告持有被告簽發如附表所示面額合計新臺幣（下同）627,
    000元之支票3紙（下稱系爭支票），詎屆期提示，竟因存款
    不足而遭退票。
(二)原告與訴外人許朝慶為朋友關係，許朝慶拿系爭支票跟原告
    換錢，原告為減輕許朝慶之壓力故同意換票，結果許朝慶拿
    到錢後就跑了，原告有到被告家去請求給付票款，但被告不
    同意給付。
(三)爰依票據法律關係提起本件訴訟。並聲明：被告應給付原告
    627,000元，及如附表所示原告請求之利息。
二、被告則以：原告有欠許朝慶賭債，許朝慶脅迫被告如不還錢
    ，會對被告不利，許朝慶曾向被告借支票去周轉，許朝慶告
    訴被告只要還50萬元給原告，就不會跟被告要賭債，但被告
    並不認識原告，亦與原告無何債權債務關係，不同意給付票
    款；系爭支票上印章是被告的，但字不是被告填寫的。並聲
    明：原告之訴駁回。
三、本院之判斷：
(一)原告主張持有被告系爭支票，詎屆期提示，未獲付款之事實
    ，業據其提出支票及退票理由單各3紙為證，且為被告所不
    爭執，惟原告主張被告應給付票款，則為被告所否認，並以
    前詞置辯。
(二)按在票據上簽名者，依票上所載文義負責；票據上之簽名，
    得以蓋章代之；發票人應照支票文義擔保支票之支付；，票
    據法第5條第1項、第6條、第126條分別定有明文。次按票據
    乃文義證券及無因證券，票據上之權利義務，悉依票上所載
    文義定之，與其基礎之原因關係各自獨立，票據上權利之行
    使，不以其原因關係存在為前提，執票人行使票據上權利時
    ，就其基礎之原因關係確係有效存在，不負舉證責任。
(三)被告雖辯稱不認識原告，也無金錢借貸往來，被告因遭許朝
    慶脅迫故交付印章及支票給許朝慶等語，惟按票據債務人不
    得以自己與發票人或執票人之前手間所存抗辯之事由對抗執
    票人；但執票人取得票據出於惡意者，不在此限，票據法第
    13條定有明文。依此規定，票據債務人固得以自己與執票人
    間之事由對抗執票人，但以執票人前手與自己間之事由，對
    抗執票人，則為票據法所不許。查系爭支票為被告所有，其
    上印章亦為真正一情，業據原告提出系爭支票影本在卷可證
    ，且與被告答辯事實相符，堪信為真；兩造就系爭支票形式
    上並非直接前後手關係，被告自不得持自己與執票人前手間
    之事由對抗原告，抗辯系爭支票票據債務不存在。蓋票據行
    為為不要因行為，即不以給付之原因為要素而得成立之行為
    ，凡簽名於票據之人，不問原因如何，均須依票上所載文義
    負責，除執票人取得票據係出於惡意或詐欺者外，發票人不
    得以自己與執票人前手所存抗辯之事由，對抗執票人（最高
    法院49年臺上字第678號裁判意旨參照）。至被告辯稱係遭
    許朝慶脅迫交付支票乙節，與本件被告應負票據責任係屬二
    事，被告應另對許朝慶提起訴訟確認。是被告既於系爭支票
    上簽名發票，揆諸上開說明，自應依票載之文義負其責任。
(四)次按執票人向支票債務人行使追索權時，得請求自為付款提
    示日起之利息，如無約定利率者，依年利6釐計算，票據法
    第133條定有明文。準此，原告得請求之利息起算日應為退
    票理由單所載提示日，而附表編號1、3之提示日為110年6月
    29日、110年7月21日，有退票理由單影本在卷可稽，故原告
    請求附表編號1、3之利息起算日，應按上開日期起算，逾此
    部分，則應予駁回；又依上規定，原告自得請求被告給付自
    如附表所示之到期日起算按年息6%計算之利息，本件原告僅
    請求按年息5%計算之利息，核屬處分權之行使，應予准許。
四、從而，原告依票據之法律關係，請求被告應給付如主文第1
    項所示之金額及利息，為有理由，應予准許；逾此範圍之請
    求，為無理由，應予駁回。
五、本件原告勝訴部分合於民事訴訟法第389條第1項第3款規定
    ，應依職權宣告假執行。
六、訴訟費用負擔之依據：民事訴訟法第79條。
中    華    民    國   110    年    10    月    19    日
                  員林簡易庭  法  官  丁兆嘉
附表：（利息按週年利率百分之5計算）      編號 發票日 金額 (新臺幣) 原告請求之利息起算日 提示日 支票號碼  1 110年6月22日 77,000元 110年6月22日 110年6月29日 T0000000  2 110年7月5日 250,000元 110年7月5日 110年7月5日 AN0000000  3 110年7月15日 300,000元 110年7月15日 110年7月21日 AN0000000 
以上正本係照原本作成。
如對判決上訴，應於判決送達後20日內向本院提出上訴狀。如委
任律師提起上訴者，應一併繳納上訴審裁判費。 
中    華    民    國   110    年    10    月    19    日
                      　　    書記官　蔡政軒